【裁判字號】    88,訴,2268
【裁判日期】    890829
【裁判案由】    違反稅捐稽徵法等
【裁判全文】
臺灣高雄地方法院刑事判決                        八十八年度訴字第二二六八號
    公  訴  人  臺灣高雄地方法院檢察署檢察官
    被      告  戊○○
右列被告因違反稅捐稽徵法案件，經檢察官提起公訴（八十八年度偵字第一八八○二
號），本院判決如左：
    主  文
戊○○連續行使從事業務之人，明知為不實之事項，而登載於其業務上作成之文書，
足以生損害於公眾或他人，處拘役伍拾日，如易科罰金，以參佰元折算壹日。
被訴違反稅捐稽徵法部分無罪。
    事  實
一、戊○○係設於高雄市○○區○○街二五一號十一樓之群鑫交通有限公司（下稱群
    鑫公司，登記負責人為黃謝金蘭，已為不起訴處分確定）之實際負責人，於民國
    八十五年間向不知情之丙○○商調貨車及駕駛司機支援運送貨物，雙方並約定群
    鑫公司應給付丙○○之費用為承攬報酬，戊○○明知丙○○實際所有靠行於日日
    泰公司之貨車司機甲○○，於八十五年一月至十二月並未在群鑫公司工作及支薪
    ，竟基於概括之犯意，連續於八十六年一月間某日在該公司地址內，利用不知情
    之會計丁○○製作其業務上應作成之八十五年度各類所得暨免扣繳憑單（下稱扣
    繳憑單），登載甲○○於該年度於群鑫公司領取新臺幣（下同）十八萬元薪資之
    不實事項，而將本應給付予丙○○之承攬報酬十八萬元，改列為甲○○之薪資所
    得，於八十六年一月三十日持向財政部高雄市國稅局申報各類所得資料申報書，
    並於八十六年三月營利事業所得稅申報期間，將該登載不實之扣繳憑單，再交由
    高雄市大昌會計公司不知情之員工謝雅伶，計入群鑫公司八十五年度營業成本帳
    內，最後製成不實之八十五年度營利事業所得稅結算申報書，持向財政部高雄市
    國稅局三民稽徵所申報，以申報工資支出之方式替代承攬報酬之支出，足以生損
    害於甲○○及稅捐機關課稅之正確性。
二、案經財政部高雄市國稅局三民稽徵所函送臺灣高雄地方法院檢察署檢察官偵查起
    訴。
    事  實
甲、有罪部分：
一、右揭事實，訊據被告戊○○固直承與丙○○間曾有上開商調車輛支援載貨之情非
    虛，惟矢口否認有虛列承攬報酬為薪資所得之犯行，辯稱：丙○○有車子靠行於
    群鑫公司，伊以薪資方式報稅乃理所當然，並未虛列薪資云云。惟查：
（一）被告為群鑫公司之實際負責人，群鑫公司於八十五年間曾向證人丙○○商調貨
      車支援運送貨物，且證人甲○○曾隨同受調派之貨車載運群鑫公司所承攬運送
      他人之貨物，之後被告以證人甲○○曾在群鑫公司領取薪資為由，而由不知情
      之會計丁○○製作扣繳憑單，於八十六年一月三十日持向財政部高雄市國稅局
      為各類所得資料申報，並於八十六年三月營利事業所得稅申報期間，將該扣繳
      憑單交由高雄市大昌會計公司不知情之員工謝雅伶，計入群鑫公司八十五年度
      營利事業所得稅成本帳內，最後製成八十五年度營利事業所得稅申報書，持向
      財政部高雄市國稅局三民稽徵所申報之事實，業據被告陳明在卷，且核與證人
      丁○○、謝雅伶、黃謝金蘭、甲○○及丙○○結證所述之情節相符，並有群鑫
      公司變更登記事項卡、各類所得資料申報書及八十五年度營利事業結算申報書
      一份在卷可稽，故堪予認定。
（二）證人丙○○於本院審理時結證稱：伊有一部三十五噸重載運鐵材之貨車靠行於
      群鑫公司，但駕駛該部車之司機係郭信宏、范智釧及一位姓名中有文字之人共
      三位，甲○○並未駕駛該部靠行車等語，佐以證人甲○○證稱：伊係受僱於丙○○，被告曾經在幾年前調伊所駕駛之貨車載貨，伊駕駛丙○○靠行於日日泰
      公司的貨車支援群鑫公司部分，日日泰公司已替伊申報薪資所得等語（見本院
      八十九年四月二十六日訊問筆錄）觀之，足證被告所言丙○○確有貨車靠行於
      群鑫公司之情尚非無據，惟該部靠行於群鑫公司之貨車並非由甲○○所駕駛，
      甲○○所駕駛之貨車係靠行於日日泰公司之下，僅係於八十五年時曾由被告答
      丙○○調借貨車及司機載貨，且群鑫公司與甲○○間並無任何僱傭關係存在之
      事實，至為顯然，故被告辯稱甲○○係駕駛靠行於群鑫公司之貨車司機云云與
      事證不符，不足採信。
（三）丙○○與群鑫公司間調派貨車載貨之關係，業據證人即群鑫公司之會計丁○○
      結證述及：丙○○提供資料由伊算出跑運費，由戊○○發放等語（見本院八十
      九年一月二十八日訊問筆錄）核與證人丙○○證述：（問：為何甲○○未開靠
      行於群鑫公司之貨車，卻以甲○○之名義向群鑫公司申請工資？）因為有時戊○○調車，伊就請靠行在別公司的司機前往支援，之後運費再由伊向被告請款
      ，伊不知群鑫公司借用薪資表來申請（應係報稅之誤）。而請款過程須將車號
      、車次、司機、地點等均須有司機簽名，有憑有據才能向被告請款等詞（見本
      院八十九年四月二十六日訊問筆錄）相符，顯見群鑫公司與丙○○間之法律關
      係，應屬承攬關係，而被告將本應給付丙○○之運費，改列為甲○○薪資所得
      之情至明。故綜合前述甲○○係受僱於丙○○，丙○○受群鑫公司委託，調派
      其所雇用之司機甲○○承攬群鑫公司承包自他人之貨物運送事宜，並於事後向
      群鑫公司請領運費時，被告於給付運費後以薪資所得方式申報八十五年度營利
      事業所得稅，及丙○○向被告請領運費之過程為斷，足徵被告明知甲○○並未
      受僱於群鑫公司，而以丙○○所提供之請款資料，利用不知情之會計丁○○及
      謝雅伶製作於其業務上應作成之扣繳憑單及營利事業所得稅結算申報書，而據
      以申報八十五年度群鑫公司之營利事業所得稅之事實，至為顯然。故被告上開
      辯詞，無非臨訟卸責之詞，委無足採。此外復有各類所得扣繳暨免扣繳媒體申
      報資料及檢舉書各一紙在卷足據，故本件事證明確，被告犯行洵堪認定，應依
      法論科。
二、被告為群鑫公司之實際負責人，於其職務上本有製作扣繳憑單及營利事業結算申
    報書之業務，被告依據丙○○所提供之資料，逕於職務上製作不實之所得人為甲○○之八十五年度扣繳憑單，持向財政部高雄市國稅局申報各類所得資料申報書
    ，並將此不實之支出計入群鑫公司八十五年度營業成本帳內，最後製成不實之八
    十五年度營利事業所得稅結算申報書，於八十六年三月營利事業所得稅申報期間
    ，持向主管機關申報之行為，核其所為係犯刑法第二百十五條、第二百十六條之
    業務登載不實罪，及行使業務上登載不實之文書罪。被告二次之業務登載不實犯
    行，應係為達各該次行使之目的，所為之低度行為，應為其先後二次行使之高度
    行為所吸收，不另論罪。被告先後二次行使業務上登載不實文書之犯行，時間緊
    接，方法相同，觸犯構成要件相同之罪名，顯係基於概括之犯意為之，應依連續
    犯之規定論以一罪，並依法加重其刑。被告利用不知情之會計丁○○及大昌會計
    公司人員謝雅伶，於其業務上本應作成之文書為不實登載之行為，應屬間接正犯
    。公訴人雖未引用刑法第二百十五條之條文，惟於事實欄已明確記載被告於扣繳
    憑單上有登載不實之行為，顯見被告所為業務登載不實罪部分業已起訴，本院自
    得併予審究，並加以裁判。公訴意旨雖未就被告於八十五年度營利事業結算申報
    書上為登載不實之犯行提起公訴，然檢察官就犯罪事實一部起訴者，其效力及於
    全部，本件被告於其業務上應作成之八十五年度營利事業結算申報書為不實登載
    部分之犯罪事實，與前揭論罪科刑之於扣繳憑單上登載不實部分之犯罪事實，有
    連續犯之裁判上一罪關係，已如前述，本院自應就屬於裁判上一罪之於營利事業
    所得稅結算申報書不實登載部分一併加以裁判。公訴人認被告所偽造之薪資表係
    私文書，而認為被告係涉犯刑法第二百十條、二百十六條之行使偽造私文書等語
    ，惟查被告所製作之薪資表並未扣案，是被告有無製作該薪資表據以申報，已非
    無疑，此外該薪資表是否係以甲○○之名義簽具，亦屬無從判斷，故本院無法判
    別該薪資表之性質為何，此外復查無其他積極證據證明被告確有公訴人所指此部
    分之犯行，惟公訴意旨既認此部分與前揭論罪科刑部分有方法結果之牽連犯關係
    ，屬裁判上之一罪，爰不另為無罪之諭知。爰審酌被告一時貪圖便宜，虛報金額
    又非屬逃漏稅捐，虛報薪資之金額計十八萬元，及其犯罪後坦認部分犯行，態度
    尚佳等一切情狀，量處如主文所示之刑，並諭知易科罰金之折算標準。另被告所
    製作之扣繳憑單及群鑫公司八十五年度營利事業所得稅結算申報書，業經被告呈
    交財政部高雄市國稅局，已為該局所有，為免執行困難，爰未為沒收之諭知，附
    此敘明。
乙、無罪部分：
一、公訴意旨尚以：被告明知甲○○於八十五年間並未在群鑫公司工作及支薪，竟偽
    造甲○○自八十五年一月至十二期間，在該公司向其支領工資計十八萬元之工資
    表及扣繳憑單，以此詐術向財政部國稅局提出申報，並逃漏營利事業所得稅，因
    而認為被告另違反稅捐稽徵法第四十一條之以詐術逃漏稅罪嫌等語。
二、按犯罪事實應依證據認定之，無證據不得推定其犯罪事實；又不能證明被告犯罪
    者，應諭知無罪之判決，刑事訴訟法第一百五十四條、第三百零一條第一項分別
    定有明文。次按認定犯罪事實所憑之證據，雖不以直接證據為為限，間接證據亦
    包括在內，然而無論為直接或間接證據，其為訴訟上之證明，須於通常一般人均
    不致有所懷疑，而得確定其為真實之程度者，始得據為有罪之認定；且刑法第五
    十五條所規定之牽連犯，必須同一犯罪主體之二個以上之犯罪行為間，具有目的
    與方法、或目的與結果之關係，始得從一重處斷，而公司負責人為納稅義務人之
    公司以不正當方法逃漏稅捐，既非稅捐稽徵法第四十一條之犯罪或受罰主體，僅
    係依同法第四十七條第一款之規定，代替公司受徒刑之處罰，自與其本身為犯罪
    主體所犯之其他罪名間，不具有牽連犯關係，最高法院著有七十六年臺上字第四
    九八六號判例及八十九年度台非字第三號判決足資參照。
三、經查：本件被告係以申報工資之方式代替承攬報酬之支出，業如前述，而被告本
    應將給付予丙○○之承攬報酬，改列為甲○○之薪資所得之行為，則公司本身尚
    無逃漏稅捐，但應屬未取具合法憑證，復經證人即財政部高雄市國稅局法務課稅
    務員乙○○到庭結證屬實，顯見被告上開所為僅係違反稅捐稽徵法第四十四條之
    未依規定取得合法憑證，並無逃漏稅捐之情甚明，故被告僅係申報方式之不同，
    並無逃漏稅捐之事實，此外復查無其他積極證據足資證明被告有公訴意旨所述之
    逃漏稅捐之犯行，惟參諸前述說明，不能證明被告犯罪，且此部分既無法與被告
    論罪之行使業務登載不實文書部分，成立牽連犯之裁判上一罪關係，依法自應為
    無罪之諭知。
據上論斷，應依刑事訴訟法第二百九十九條第一項前段、第三百零一條第一項、刑法
第五十六條、第二百十六條、第二百十五條、第四十一條，罰金罰鍰提高標準條例第
一條前段，第二條判決如主文。
中      華      民       國      八十九      年    八    月    二十九   日
                                 臺灣高雄地方法院刑事第二庭
                                     審判長  法  官  黃三友
                                             法  官  廖建瑜
                                             法  官  李代昌
右正本證明與原本無異。
如不服本判決，應於判決送達後十日內，向本院提出上訴狀。
                                             書記官  吳韻芳
中      華      民       國      八十九      年    八    月    二十九   日
附錄本判決論罪科刑適用法條
刑法第二百十五條
從事業務之人，明知為不實之事項，而登載於其業務上作成之文書，足以生損害於公
眾或他人者，處三年以下有期徒刑、拘役或五百元以下罰金。
刑法第二百十六條
行使第二百十條至第二百十五條之文書者，依偽造、變造文書或登載不實事項或使登
載不實事項之規定處斷。


司法院資訊處製作；財團法人民間司法改革基金會備份。
